【裁判字號】    90,中簡上,276
【裁判日期】    901008
【裁判案由】    竊盜
【裁判全文】
臺灣臺中地方法院刑事判決                        九十年度中簡上字第二七六號
    上  訴  人  乙○○
    即  被  告
右列上訴人因竊盜案件，對於中華民國九十年七月十日本院台中簡易庭所為第一審判
決（九十年度中簡字第一二四一號）提起上訴（原聲請簡易判決處刑案號：九十年度
偵字第一０三二四號），本院管轄第二審合議庭判決如左：
    主  文
上訴駁回。
    事實及理由
一、本案經本院審理結果，認第一審簡易判決認事用法及量刑均無不當，應予維持，
    並引用第一審判決書（含台灣台中地方法院檢察署檢察官簡易判決處刑聲請書）
    記載之事實（惟前述台灣台中地方法院檢察署檢察官簡易判決處刑聲請書犯罪事
    實欄第五行「電門」之記載，應更正為「車門」）、證據及理由。
二、上訴人即被告上訴意旨略以：伊承租在台中市○○路一二０之二號四樓之三房屋
    居住，於民國九十年六月七日晚上十二時許，因徒步至台中市○○路四八一之一
    號「永祥刻印鎖店」，打造鎖匙，因鎖店老闆聲稱需過一會兒再取，伊即徒步至
    附近散步，在回程途經五常街與衛道路口之際，突有一部車並下來四人，其中一
    人表明其是刑事組之人，竟無故問伊是否偷竊汽車，並要求伊將身上所有東西取
    出，該刑警竟持其中一支汽車鑰匙試開附近之車號ＱＵ─４４００號自小客車，
    惟無法開啟車門，復要求伊帶其等至住處，而查獲少許安非他命，然伊當時鑰匙
    圈內有二支鑰匙是伊前日所拾獲，伊並未意圖竊取該車號ＱＵ─４４００號汽車
    云云，經查：
    （一）右揭事實，業據被告於警訊中及偵查時供認不諱（見偵查卷宗第九、二十
          四頁反面），復有現場照片及搜索扣押證明筆錄等件附卷可證。再徵諸被
          告辯稱於凌晨十二時許配鑰匙，已有違一般社會常情。何況一般配鎖不消
          五至十分鐘即可完成，被告離去散步，所辯誠與常理有悖，其所陳是否屬
          實，已值存疑。
    （二）次查被告供承：「當時那個地方並沒有圍牆，且整排前後都是車輛。」、
          「整條巷子都是停放車輛」等語（見本院九十年九月六日訊問筆錄第五頁
          ），然證人甲○○（現場查獲員警）到庭具結證稱：「我們當時四個人巡
          邏，我開車行經五常街的時候，那時約凌晨一點左右，該車是在大樹下，
          視線很淡，我們當時是開偵防車，並沒有頭燈，我當時距離現場約十公尺
          ，發現圍牆旁邊有個人彎著腰在開駕駛座的車門，當時該車前面並沒有車
          輛，我們的路線是從他的前面經過，所以看的清楚，該車距離圍牆約半公
          尺。」「（為何認為被告在偷車？）我們當初原是認為是車主在開車，我
          們靠邊停在該車旁邊的時候，他就走出來，我們懷疑就臨檢他，他手上還
          拿該車之汽車鑰匙，後來查詢電腦資料結果，該車並不是被告的，我們當
          初有照相」等語（見本院九十年九月六日訊問筆錄第四、五頁），復有現
          場照片三幀在卷可稽（見偵查卷宗第十七至十九頁），依上情節以觀，被
          告並非緊張及記憶不清，而導致所供細節與證人及現場照片不吻，或無法
          正確供述，由此益見被告情虛而有所保留，前揭供述顯有諸多瑕疵可指。
    （三）況且依被告所述，其散步行走之路徑，係在車號ＱＵ─４４００號自小客
          車左側，然觀之卷附現場照片，在該汽車左側有盆栽之障礙物，且寬度亦
          僅約五十公分，衡之社會一般常理，被告不可能在黑夜於該路徑行走散步
          。綜上現場照片及證人甲○○證詞觀之，被告前揭所辯，顯有瑕疵可指，
          要難認其供詞內容之實在。況被告若無前揭竊盜犯行，於檢察官偵查時大
          可否認犯行，衡之社會一般常情，實難採信被告甘冒被起訴風險，而予以
          坦承之理。且按衡之常情，被告於第一次之供詞，距事實發生之時較近，
          記憶當更為清晰，且較少權衡利害得失或受他人干預，比之事後翻異之詞
          ，自更為可採，故除非可證明其更異之詞與事實更為相符，或其供係虛偽
          者外，自不得任意捨棄初供不採。何況被告自白與證人甲○○證述情節，
          互核相符，綜上各情，被告於警訊中之供述，參互以觀證人證詞，復有上
          開扣案證物及現場照片等補強證據，已足資擔保被告於警訊中供述確係在
          自由意識下為之，且所為上開任意性自白具有相當程度之真實性，而得使
          本院確信被告前述自白之犯罪事實確屬真實，被告於本院審理時翻異前詞
          否認犯行，要屬事後卸責之詞，委無足取，其犯行洵堪認定，應予依法論
          科。
四、末按被告以行竊之意思接近財物，並進而物色財物，即可認為竊盜行為之著手（
    參見最高法院八十二年度第二次刑事庭會議（二）、最高法院八十四年台上字第
    四三四一號裁判），依被告所欲竊取之動產為汽車，其性質上可任意攜離，然須
    按一定之方式操作發動，俟其能為移動或已為移動時，始達於移入自已實力支配
    之下。查本件被告尚未破壞該車門門鎖，且並未進入車內發動引擎，自難謂已達
    於移入實力支配，揆之上開說明，應僅止於未遂階段。是被告於前揭時、地，雖
    已著手實施竊盜行為，然尚未竊得財物（汽車）前，即為發覺查獲，而未生取得
    財物之結果，核被告所為，係犯刑法第三百二十條第三項、第一項之竊盜未遂罪
    。又被告前曾於八十四年三月間因竊盜罪，經台灣彰化地方法院判處有期徒刑一
    年，緩刑四年，於八十四年五月四日確定在案（緩刑未經撤銷）；又於八十九年
    八月間因竊盜案件，經台灣彰化地方法院於判處有期徒刑三月，於九十年一月十
    七日易科罰金執行完畢之事實，業經被告供明在卷，並有臺灣高等法院被告全國
    前案紀錄表及臺灣台中地方法院檢察署刑案資料查註紀錄表各一紙在卷可稽，其
    於執行完畢後五年以內再犯有期徒刑以上之本罪，應依累犯之規定，加重其刑。
    另按被告上開竊盜犯行既為未遂犯，爰依刑法第二十六條前段之規定，按既遂犯
    之刑度減輕其刑，並依同法第七十一條第一項先加後減之。爰審酌被告犯罪之動
    機、手段、犯罪後態度，雖其並未竊得上開財物，所犯情節尚非重大，惟被告上
    訴於本院審理時，更異前詞否認所涉犯行，為求卸責，皆一昧掩飾犯行，未見悔
    意，倘徒以其並未竊得上開汽車，即謂得邀輕刑之寬典，無異輕啟枉法倖進之徒
    投機之門，絕非屬良法美意之刑法未遂犯減輕其刑制度之本旨，因此，為維法律
    秩序之基本原則及尊嚴，發揮法院具體個案之判決導正社會現象之功能，本院認
    被告飾詞圖脫不知悔悟等一切情狀，認原審以被告等犯罪事證明確，依刑事訴訟
    法第四百四十九條第一項前段、第四百五十四條第二項，刑法第三百二十條第一
    、三項、第四十七條、第二十六條前段、第四十一條第一項前段，罰金罰鍰提高
    標準條例第一條前段、第二條，量處被告有期徒刑五月，並諭知易科罰金之折算
    標準，其認事用法均無不合，量刑亦屬妥適，自無過重之可言。是上訴人即被告
    就前揭上訴之理由，自屬無據，顯無理由，應予駁回。
據上論斷，應依刑事訴訟法第四百五十五條之一第一項、第三項、第三百七十三條、
第三百六十八條，判決如主文。
中      華      民      國    九十      年      十      月      八      日
                                台灣台中地方法院刑事第六庭
                                    審判長法  官 蔡  名  曜
                                          法  官 劉  麗  瑛
                                          法  官 楊  熾  光
右正本證明與原本無異。
本件不得上訴。
                                          書記官
中      華      民      國    九十      年      十      月      八      日


司法院資訊處製作；財團法人民間司法改革基金會備份。
